【裁判字號】    99,上訴,1499
【裁判日期】    990729
【裁判案由】    家暴妨害性自主
【裁判全文】
臺灣高等法院刑事判決                99年度上訴字第1499號
上  訴  人  臺灣新竹地方法院檢察署檢察官
被      告  00000000A.
指定辯護人  本院公設辯護人陳德仁
上列上訴人因被告妨害性自主案件，不服臺灣新竹地方法院98年
度訴字第235號，中華民國99年3月16日第一審判決（起訴案號：
臺灣新竹地方法院檢察署98年度偵字第5240號），提起上訴，本
院判決如下：
    主  文
上訴駁回。
    理  由
一、公訴意旨略以：被告00000000A（年籍詳卷）係未滿14歲之
    甲○（89年9月生，年籍詳卷）之父，同居住於在新竹市○
    ○路住處（地址詳卷），被告明知甲○係未滿14歲之幼女，
    且罹有聲語機能之身體障礙，竟自民國98年2月間某日起至
    98年6月16日前某日止，在上開住處客廳、房間等處，違反
    甲○之意願，先強行以手撫摸甲○之身體及下體等處，再以
    手指、陰莖插入甲○之下體及以其陰莖插入甲○之口腔等方
    式，對甲○性交得逞，其次數至少4次以上（起訴書記載5次
    以上，於98年6月16日20時許之該次犯行經原審判決後，未
    上訴，業已確定），因認被告所為係犯刑法第222條第1項第
    2款、第3款之加重強制性交罪嫌4罪等語。
二、公訴人認被告就此部分涉犯加重強制性交罪嫌，無非係以：
    (1)證人甲○之指述，(2)被告不利於己之供述，及(3)驗傷診斷
    書1份等為其論據。
三、經查：
(一)按犯罪事實應依證據認定，無證據不得認定犯罪事實；又不
    能證明被告犯罪者，應諭知無罪之判決，刑事訴訟法第154
    條第2項、第301條第1項分別定有明文。又事實之認定，應
    憑證據，如未能發現相當證據，或證據不足以證明，自不能
    以推測或擬制之方法，為裁判基礎；且認定不利於被告之事
    實須依積極證據，苟積極證據不足為不利於被告事實之認定
    時，即應為有利於被告之認定；另認定犯罪事實所憑之證據
    ，雖不以直接證據為限，間接證據亦包括在內，然而無論直
    接證據或間接證據，其為訴訟上之證明，須於通常一般之人
    均不致有所懷疑，而得確信其為真實之程度者，始得據為有
    罪之認定，倘其證明尚未達到此一程度，而有合理之懷疑存
    在，無從使事實審法院得為有罪之確信時，根據「罪證有疑
    ，利於被告」之證據法則，即不得遽為不利被告之認定，應
    由法院為諭知被告無罪之判決（最高法院40年臺上字第86號
    、30年上字第816號、76年臺上字第4986號判例意旨參照）
    。次按，檢察官對於起訴之犯罪事實，倘其所提出之證據，
    不足為被告有罪之積極證明，或其指出之證明方法，無從說
    服法院以形成被告有罪之心證，基於無罪推定之原則，自應
    為被告無罪判決之諭知（最高法院92年度臺上字第128號判
    例意旨參照）。
(二)次按被告之自白不得作為有罪判決之唯一證據，仍應調查其
    他必要之證據，以察其是否與事實相符，刑事訴訟法第156
    條第2項定有明文。另告訴人之指訴，係以使被告受刑事訴
    追為目的，是其陳述是否與事實相符，仍應調查其他證據以
    資審認（最高法院52年臺上字第1300號判例參照）。
四、被告經合法傳喚未到庭，被告於警詢時固坦承：以食指插入
    甲○陰道之次數發生好幾次，大約是一星期前開始的，伊已
    記不清楚幾次了，都在伊家客廳。甲○對伊口交很多次，伊
    記不清楚，也是從一星期前（約6月11日）開始；嗣於原審
    訊問時供稱：檢察官起訴至少5次，忘記這5次時間，大概幾
    次也忘記了，不是98年2月份開始，是5月份開始等語。經查
    ：
(一)被告先後於警詢及原審訊問時之供述，對於何時開始對被害
    人性侵害及性侵害之方式等情，先後陳述不一致，且被告對
    於犯罪之正確時間、次數均無法明確供述，被告之自白已有
    瑕疵。
(二)另據被害人甲○於98年6 月18日偵查中之陳述，被害人甲○
    對於被告是何時開始摸摸及刺刺之問題並無法回答，檢察官
    請被害人之導師以被害人該星期之生活大致狀況協助訊問，
    檢察官分別從上星期五至該星期二訊問被害人有沒有，被害
    人均回稱有，然對於何時開始還是無法回答，嗣檢察官問以
    「是從這學期開始？」，被害人答以「是」，檢察官問以「
    過年寒假的時候開始是嗎？」，被害人答以「是」，然除此
    之外，被害人對其遭被告性侵害之詳細正確時間、次數，均
    無法記憶及陳述明確，且互核被害人此部份之陳述及被告之
    先後供述亦不相符，另查，被害人之診斷證明書亦無法作為
    被告性侵害被害人之時間、次數之證明，此外，依卷內資料
    亦查無其他積極事證及扣案證物足以佐證被害人之陳述與事
    實相符，自難採為被告自白事實之佐證。
(三)綜上，被告雖自白曾對被害人甲○為至少5 次之加重強制性
    交犯行，惟除98年6月16日20時許該次犯行（經原審判決確
    定）外，其餘其自白自98年2月間某日起至98年6月16日前某
    日止之4次加重強制性交犯行，被告之自白及被害人甲○之
    陳述均有明顯之瑕疵，被害人甲○之陳述實無從作為不利被
    告之認定，被告不利於己之自白又無其他積極證據足以證明
    與事實相符，自難採為被告有罪之唯一證據。此外，依卷內
    資料復查無其他積極證據證明被告有公訴人所指自98年2月
    間某日起至98年6月16日前某日止之4次加重強制性交犯行，
    公訴意旨所舉事證，尚不能使本院形成被告有自98年2月間
    某日起至98年6月16日前之某日止4次犯加重強制性交罪之確
    切心證。此外，卷內並無其他積極事證，足資證明被告有上
    開部分犯行，此部分均應諭知無罪之判決。
五、原審審理結果，認無其他積極證據足資證明被告有公訴意旨
    所指之前開犯行，而為被告無罪之諭知，尚無不合。檢察官
    上訴以被害人罹患聲語機能障礙，表達能力異於常人，故就
    上開部分與被告自白所述或有些許差異，非無可能，應依職
    權傳喚被害人以查明，始得為不持其證詞之依據，原審不察
    逕認定被告此部份犯行無罪，認原判決顯有違誤等語。然以
    本院審理時業已傳喚被害人到庭訊問，並審酌原審就被害人
    之陳述認有瑕疵，憑信性已有可疑，無從依其單一非具體不
    一之指述為認定被告有此部份犯行之唯一依據，復無其他證
    據為被告不利之認定，已據原判決理由欄論述綦詳。公訴意
    旨仍執陳詞，對於原審依職權所為之證據取捨以及心證裁量
    ，重為爭執，亦未提出證明被告前揭犯罪事實之積極證據，
    及說明其證據方法與待證事實之關係，至仍無從使本院形成
    被告有罪之心證，既尚乏相關證據足資認定，檢察官猶以未
    能證明之事實指稱被告原即有上開犯行等語，自難採信，其
    上訴為無理由，應予駁回。
六、被告經合法傳喚，無正當理由未到庭，爰不待其陳述，逕行
    判決。
據上論斷，應依刑事訴訟法第368條、第371條，判決如主文。
本案經檢察官黃全祿到庭執行職務。
中    華    民    國    99    年    7     月    29    日
                  刑事第二十三庭    審判長法  官  許宗和
                                          法  官  潘進柳
                                          法  官  沈君玲
以上正本證明與原本無異。
如不服本判決，應於收受送達後10日內向本院提出上訴書狀，其
未敘述上訴之理由者並得於提起上訴後10日內向本院補提理由書
（均須按他造當事人之人數附繕本）「切勿逕送上級法院」。
                                          書記官  彭于瑛
中    華    民    國    99    年    7     月    29    日

司法院資訊處製作；財團法人民間司法改革基金會備份。
